【裁判字號】    92,易,1986
【裁判日期】    920916
【裁判案由】    侵占
【裁判全文】
臺灣臺中地方法院刑事判決                        九十二年度易字第一九八六號
    公  訴  人  臺灣臺中地方法院檢察署檢察官
    被      告  乙○○
右列被告因侵占案件，經檢察官提起公訴（九十一年度偵續字第一一五號），本院判
決如左：
    主  文
乙○○意圖為自己不法之所有，而侵占自己持有他人之物，處有期徒刑玖月。
    事  實
一、乙○○素行極為不佳，前曾犯詐欺、贓物、竊盜、違反票據法等罪（均未構成累
    犯），詎仍不知悔改。乙○○與庚○○為朋友關係。緣庚○○持有廖福文所簽發
    、發票日均為民國（下同）八十六年九月九日、到期日均為八十六年十月十五日
    、票面金額共新台幣（以下同）一百三十五萬元之本票三紙，因其工作繁忙無法
    處理向廖福文催討票款事宜，遂於九十年五月十七日在台中縣潭子鄉○○街八三
    巷二十號庚○○住處簽立委託書一紙，委託乙○○代向廖福文催討上開票款，並
    言明俟催討回上開票款後，雙方三七分帳，即庚○○分得十分之七，乙○○分得
    十分之三。乙○○接受庚○○之委託後，旋於九十年六月間與友人甲○○及丁○○，共向廖福文催討回一百萬元即現金二十萬元及支票八十萬元之票款後，乙○○竟意圖為自己不法之所有，變易持有為不法所有之意思，將上開款項侵占入己
    ，之後並將上開款項於九十年的六月間在台中縣豐原市某泡沫紅茶店與甲○○、
    丁○○均分。嗣因廖福文以已清償一百萬元為由，要求庚○○交回上開三紙本票
    時，庚○○追問結果始知廖福文業已交付一百萬元予乙○○。經庚○○向乙○○
    催討上開款項，乙○○隨即交付台灣省合作金庫信義支庫為付款人、己○○為發
    票人、發票日為九十年九月二十日、票面金額為五十萬元之支票一紙予庚○○以
    為搪塞。嗣該支票屆期不獲兌現，庚○○始知上情。
二、案經庚○○訴請臺灣臺中地方法院檢察署檢察官偵查起訴。
    理  由
一、訊據被告乙○○固坦承受告訴人庚○○之委託代向廖福文催討票款，且已討回一
    百萬元等之事實不諱，惟矢口否認有何侵占犯行，辯稱：因為廖福文說沒錢，但
    別人有欠廖福文款項，廖福文委託伊去幫忙索款，雙方約好五五分帳，後來伊幫
    廖福文向一個住在台中縣豐原市○○街之人催討到一百八十萬元，廖福文依五五
    分帳之約定，分給伊一百萬元，後來廖福文要伊不要賺那麼多，要伊把一百萬元
    中之五十萬元還給告訴人庚○○，伊同意，所以伊拿借來之己○○之五十萬元之
    支票給告訴人庚○○，但後來告訴人庚○○說票期太長，要求伊先給二十萬元，
    伊即拿一張丙○○為發票人、付款人為台中市第二信用合作社、面額二十萬元、
    發票日為九十年七月十日、支票號碼為AM0000000號之支票給告訴人庚○○，該紙支票有兌現，依照伊與告訴人庚○○之三七分帳約定，五十萬元中告訴
    人庚○○應該分得三十五萬元，因為伊已經給告訴人庚○○二十萬元，還差告訴
    人庚○○十五萬元，但告訴人庚○○又找人來伊家搗亂，所以伊又答應要給告訴
    人庚○○二十五萬元，但後來該二十五萬元伊未給付，因為告訴人庚○○已經告
    伊，伊並沒有侵占云云。惟查，右揭犯罪事實，業據告訴人庚○○於警訊及偵審
    中指訴綦詳，並有九十年五月十七日委託書一紙、廖福文所簽發之本票影本三紙
    、己○○簽發之支票及退票理由單影本各一紙在卷可稽。又證人廖福文於偵訊時
    證稱：我並沒有委託乙○○幫我要債，乙○○與另二個男子與我去要債，是他們
    自己要跟我去的，我並沒委託他們，所以我也沒有與乙○○約定要五五分帳，我
    拿二十萬現金及八十萬元支票給乙○○是要返還庚○○之票款，因為庚○○說他
    全權委託乙○○處理等語（見台灣台中地方法院檢察署九十一年度偵續字第一一
    五號卷第八十七至九十二頁）；且被告乙○○復自承無法舉證證明證人廖福文確
    有委託其幫忙要債，並約定五五分帳之確實憑證（見本院九十二年八月八日審判
    筆錄），是依證人廖福文上開所言，及種種跡證顯示，證人廖福文所交付予被告
    乙○○之一百萬元係要返還告訴人庚○○之票款，並非給付予被告乙○○五五分
    帳之報酬。且被告乙○○於偵查時自承當時係替證人廖福文向他人討回一百八十
    萬元，苟若上開約定五五分帳之情屬實，被告乙○○應分得者為九十萬元，亦非
    其所稱之一百萬元，益徵被告乙○○所辯稱曾與證人廖福文約定五五分帳一節，
    顯無可採。又被告乙○○向證人廖福文催索到一百萬元時，即將上開款項與甲○○及張志宏均分，並未交給告訴人庚○○等情，亦為被告乙○○所自承，雖被告
    乙○○辯稱曾先後交付票面金額五十萬元、二十萬元之支票各一紙予告訴人庚○○，惟告訴人庚○○僅承認曾收受上開未獲兌現之五十萬元之支票一紙，然否認
    曾收受上開二十萬元之支票。被告乙○○雖提出告訴人庚○○於收受上開二十萬
    元之支票時所立收據一紙為證（見台灣台中地方法院檢察署九十一年度偵續字第
    一一五號卷第二十五頁），然詳觀上開收據之收票人為「阿寶」，並非告訴人庚○○，如何得以確認與告訴人庚○○有關，為何被告乙○○竟不要求「阿寶」詳
    細載明真實姓名、年籍資料暨證明確係受告訴人庚○○所託前來收取該支票，在
    在，均與常情不合，其誰能信。又經向彰化商業銀行中港分行函查上開二十萬元
    支票之提示人資料結果，提示人為「戊○○」之人，亦非告訴人庚○○，此有該
    行九十一年九月五日彰中港（九一）字第一九００號函一紙在卷可稽（見台灣台
    中地方法院檢察署九十一年度偵續字第一一五號卷第五十四頁）。且該二十萬元
    支票背面並無「阿寶」或告訴人庚○○之背書，僅有被告乙○○之背書。則被告
    乙○○茍有交付該二十萬元之支票予「阿寶」或告訴人庚○○，「阿寶」或告訴
    人庚○○向他人調現或提示請求付款時亦均應該會在該支票背書，然竟付諸闕如
    ，經核與常理亦未能相符。另經傳訊「戊○○」到庭說明，然經合法傳拘均未到
    庭說明，是並無何證據證明告訴人庚○○曾經收受上開二十萬元之支票。又告訴
    人庚○○所收受以己○○為發票人之五十萬元支票，該支票帳戶於九十年二月十
    三日在合作金庫銀行信義分行設立，於九十年二月十六日開始退票，於同年月二
    十七日列入拒絕往來，有該行九十一年八月八日合金信義字第０九一０００三七
    九九號函乙紙在卷可稽（見台灣台中地方法院檢察署九十一年度偵續字第一一五
    號卷第二十八頁）。而被告乙○○係於九十年六月間向證人廖福文討回一百萬元
    後，始交付上開支票予告訴人庚○○，足證被告乙○○交付上開支票時，該支票
    帳戶依上開函所示，業已列入拒絕往來，且被告乙○○復經告訴人庚○○要求仍
    拒絕在該五十萬元之支票背面背書，有該支票影本一份在卷可參（見台灣台中地
    方法院檢察署九十年度發查字第四四六三號卷第六頁），是被告乙○○交付上開
    支票予告訴人庚○○顯然未有付款之意，係為搪塞告訴人庚○○灼然明甚。是被
    告乙○○於代告訴人庚○○向證人廖福文摧討回一百萬元時，未依其與告訴人庚○○之約定，給付七十五萬元予告訴人庚○○，反將上開款項侵占入己，並與甲○○及張志宏均分。於瓜分完畢後，復交付無法兌現之支票以搪塞告訴人庚○○
    ，其主觀上顯然有為自己不法所有之意圖，客觀上亦有變易持有為不法所有之犯
    行甚明。是綜據上述，被告乙○○空言否認，所辯無非臨訟畏罪飾卸之詞，要無
    足採，事證已臻明確，被告乙○○犯行洵堪認定。
二、核被告乙○○所為，係犯刑法第三百三十五條第一項侵占罪。爰審酌被告乙○○
    犯罪之動機、目的、手段、品行極為不佳，詳如前述，此有台灣台中地方法院檢
    察署刑案資料查註紀錄表一份在卷可按、所生危害及犯罪後猶飾詞狡賴犯行，毫
    無悔意，且犯罪後迄今仍未與告訴人庚○○達成民事和解，取得諒解，犯後態度
    不佳等一切情狀，量處如主文所示之刑，以資懲儆。
據上論斷，應依刑事訴訟法第二百九十九條第一項前段、刑法第三百三十五條第一項
、罰金罰鍰提高標準條例第一條前段，判決如主文。
中      華      民      國    九十二    年      九      月     十六     日
                                        臺灣臺中地方法院刑事第四庭
                                            法  官      洪  俊  誠
右正本證明與原本無異。
如不服本判決，應於判決送達後十日內向本院提出上訴狀，上訴於臺灣高等法院臺中
分院(須附繕本)。
                                            書記官      胡  美  娟
中      華      民      國    九十二    年      九      月     十六     日
附錄論罪科刑實體法條文：
刑法第三百三十五條：
意圖為自己或第三人不法之所有，而侵占自己持有他人之物者，處五年以下有期徒刑
、拘役或科或併科一千元以下罰金。
（罰金部份業經提高十倍為一萬元）
前項之未遂犯罰之。


司法院資訊處製作；財團法人民間司法改革基金會備份。
